臺灣臺南地方法院刑事判決
111年度訴字第68號
公  訴  人  臺灣臺南地方檢察署檢察官
被      告  陳貞妦


選任辯護人  葉賢賓律師
            楊家明律師
            許世烜律師
上列被告因傷害案件，經檢察官提起公訴（110年度偵字第14453
號），本院判決如下：
    主  文
陳貞妦無罪。
    理  由
一、公訴意旨略以：被告陳貞妦於民國110年5月26日上午9時30
    分許，在臺南市○○區○○○街0號大樓頂樓，因不滿莊佳潾在該
    處燃燒金紙，遂與之發生口角衝突，嗣陳貞妦以水盆裝水欲
    自行將火勢澆熄，莊佳潾見狀即上前攔阻，陳貞妦明知與他
    人發生拉扯衝突時，可能導致他人因而受傷，竟仍基於傷害
    之未必故意，與莊佳潾發生肢體拉扯，致其受有雙前臂抓痕
    之傷害。因而認被告涉犯刑法第277條第1項之傷害罪嫌。
二、有罪之判決書應於理由內記載認定犯罪事實所憑之證據及其
    認定之理由，刑事訴訟法第310條第1款定有明文。而犯罪事
    實之認定，係據以確定具體的刑罰權之基礎，自須經嚴格之
    證明，故其所憑之證據不僅應具有證據能力，且須經合法之
    調查程序，否則即不得作為有罪認定之依據。倘法院審理之
    結果，認為不能證明被告犯罪，而為無罪之諭知，即無同法
    第154條第2項所謂「應依證據認定」之犯罪事實之存在。因
    此，同法第308條前段規定，無罪之判決書只須記載主文及
    理由。而其理由之論敘，僅須與卷存證據資料相符，且與經
    驗法則、論理法則無違即可，所使用之證據亦不以具有證據
    能力者為限，即使不具證據能力之傳聞證據，亦非不得資為
    彈劾證據使用。故無罪之判決書，就傳聞證據是否例外具有
    證據能力，本無須於理由內論敘說明（最高法院100年度台
    上字第2980號判決要旨可資參照），是以下本院採為認定被
    告無罪所使用之證據，不以具有證據能力者為限，且毋庸論
    敘所使用之證據是否具有證據能力，合先敘明。
三、按犯罪事實應依證據認定之，無證據不得認定犯罪事實，又
    不能證明被告犯罪者，應諭知無罪之判決，刑事訴訟法第15
    4條第2項、第301條第1項前段分別定有明文。次按刑事訴訟
    法所謂認定犯罪事實之證據，係指足以認定被告確有犯罪行
    為之積極證據而言，該項證據自須適合於被告犯罪事實之認
    定，始得採為斷罪資料。如未能發現相當證據，或證據不足
    以證明，自不能以推測或擬制之方法，以為裁判之基礎。又
    刑事訴訟上證明之資料，無論其為直接或間接之證據，均須
    達於一般之人均不致有所懷疑，而得確信其為真實之程度，
    始得據為有罪之認定，若其關於被告是否犯罪之證明未能達
    此程度，而有合理性懷疑之存在，致使無從形成有罪之確信
    ，根據「罪證有疑，利於被告」之證據法則，即不得遽為不
    利於被告之認定。又刑事訴訟法第161條已於91年2月8日修
    正公布，修正後同條第1項規定：檢察官就被告犯罪事實，
    應負舉證責任，並指出證明之方法。因此，檢察官對於起訴
    之犯罪事實，應負提出證據及說服之實質舉證責任。倘其所
    提出之證據，不足為被告有罪之積極證明，或其闡明之證明
    方法，無從說服法官以形成被告有罪之心證，基於無罪推定
    之原則，自應為被告無罪判決之諭知。按犯罪事實應依證據
    認定之，無證據不得認定其犯罪事實；又不能證明被告犯罪
    者，應諭知無罪之判決，刑事訴訟法第154條第2項、第301
    條第1項分別定有明文。次按認定犯罪事實所憑之證據，雖
    不以直接證據為限，間接證據亦包括在內，然而無論直接或
    間接證據，其為訴訟上之證明，須於通常一般之人均不致有
    所懷疑，而得確信其為真實之程度者，始得據為有罪之認定
    ，倘其證明尚未達到此一程度，而有合理之懷疑存在時，即
    應為無罪之判決。　
四、公訴意旨認被告陳貞妦涉犯傷害罪嫌，無非係以：被告於警
    、偵之供述、告訴人莊佳潾於警、偵訊之指訴、證人卓鴻維
    於警、偵訊之證述、華平診所診斷證明書1份，為其論罪之
    依據。
五、訊據被告固坦承其當時於上開案發地點有與告訴人莊佳潾發
    生口角爭執，且有用水澆熄莊佳潾燒的金紙，惟否認有何傷
    害犯行，辯稱：莊佳潾在頂樓燒金紙，頂樓因為有防水層怕
    會燒毀，我口頭請莊佳潾把金紙端下去燒，但是他用挑釁口
    氣說叫我自己處理，我裝水要澆熄，她出手把我裝水的容器
    打掉，第二次我裝水也是一樣被她打掉，她後來就有出手要
    打我，是因為大樓主任即證人卓鴻維擋在中間，我沒有打告
    訴人也沒有踢他，後來管理員怕我們衝突擴大，就請我下樓
    等語。經查：
  ㈠被告陳貞妦與告訴人同為上址社區住戶，雙方在上開時、地
    ，因告訴人當天在頂樓燒金紙乙事，而發生爭執，業據被告
    陳貞妦坦認在卷，核與證人即告訴人莊佳潾於警詢、偵查及
    本院審理時、證人卓鴻維於偵查、本院審理時證述內容（偵
    卷第21至25頁、本院卷第118至152頁）大致相符，堪可認定
    。
　㈡而告訴人莊佳潾對於自己如何受傷、傷勢究竟為何，於警詢
    中證述：因為我當時在頂樓幫客人做祈福的煙供所以燒金紙
    ，後來被告上來非常氣憤指責我，叫我不要在頂樓燒金紙，
    我說我這波弄好就拿下去樓下，她說不行，便打電話請管理
    員上來，管理員上來我也是說我要拿下去了，然後被告就去
    拿水澆熄我的金爐，連續兩次，接下來我們就發生衝突，【
    被告就用腳踢我的腳、用手抓我的手，造成我腳踝無法移動
    及腳踝有傷口、手部有抓傷】，當中管理員有制止，管理員
    夾在我們中間，後來管理員就報案，對方離開，我就去驗傷
    提告（見警卷第9頁）；復於偵訊中證述：我在頂樓幫客人
    煙供，在此之前我有詢問管理委員會，管委會說可以，但當
    時被告卻要我停止，要我把金爐搬到樓下，被告要用水潑金
    爐，也要用水熄滅，我有阻止他好幾回，最後被告用腳踹我
    ，【我兩隻腳都受傷，且被告的手部有打到我的頭，手部的
    傷勢是拉扯而來的】（偵卷第21至25頁）等語，又於本院審
    理中證稱：我是從事開運工作，證人即當時管理員主任卓鴻
    維有允許我去頂樓幫客人燒金紙，被告那天突然跑上來、很
    兇地跟我說：「你現在馬上給我下去，燒壞了你要負責嗎？
    」，被告就拿水要來澆熄金爐，前後潑水三次，我就用手擋
    掉，擋第三次他就打我。在潑水之前被告就打電話叫卓鴻維
    上來，被告第一個動作就是踢我，她踢我的時候，證人卓鴻
    維就趕快上來我們中間，把我們兩個撥開，被告就開始抓阿
    幹嘛的，說真的我也想反擊，但是證人卓鴻維夾在中間我打
    不到被告，但是被告有打到我，我沒有拉扯到被告，但是被
    告有拉扯到我，還有推我的頭，讓我的頭去撞到，然後抓傷
    我，至於被告是如何抓傷我的，我已經不記得了等語（見本
    院卷第118至129頁），基上，證人莊佳潾於警詢、偵、審歷
    次庭期作證時，先是陳稱被告用腳踢傷伊的腳踝，用手抓傷
    伊的手，後又改稱：兩人沒有拉扯到，被告也有用手推伊的
    頭部云云，若證人卓鴻維於兩人發生爭執，在被告以腳踢傷
    告訴人之前，即阻擋在兩人中間，何以在告訴人無法碰觸被
    告之情況下，被告得以碰觸告訴人，並致告訴人成傷，且告
    訴人於本院審理中一再強調當時是腳被被告踢到，腳很痛，
    並未提及被被告推頭、去撞到頭，手部的傷害也是之後回到
    家才發現等情，對於前臂是否遭被告抓傷乙節，證人莊佳潾
    並未能在案發當下確定，是以告訴人前臂有擦傷乙節，是否
    為被告所抓傷，尚未能證明，是證人莊佳潾上開證詞可信性
    ，實有可疑。
  ㈢證人卓鴻維於本院庭訊時具結證稱：我們大樓規定不能在  
    頂樓燒金紙，入口處也有貼公告，我沒有同意告訴人莊佳  
    潾去頂樓燒金紙，莊佳潾都會違反規定，我也有勸導他很  
    多次。當天被告跟莊佳潾說頂樓不能燒金紙，而且打電話叫
    我上去，並請我報警，被告說如果繼續在這裡燒金紙的話，
    就要拿水潑熄，莊佳潾說你潑潑看，當時被告與告訴人的距
    離約有5公尺，於是被告就拿一個容器去裝水，繼而潑水到
    金爐，告訴人莊佳潾很生氣就衝過來，兩人在爭奪水容器，
    我怕他們打起來、抓頭髮，就過去把他們兩人分開，我只有
    看到兩人互相搶裝水容器，沒有看到被告踢莊佳潾、抓莊佳
    潾的手，也沒有身體上的接觸或碰觸我在偵查中說「雙方間
    就互相拉扯，有抓手」，是檢察官問我有沒有，我很清楚說
    我不確定有沒有抓手，但是衝突會不會有抓手，或許有吧，
    但是我不確定等語（本院卷第135至151頁），與證人卓鴻維
    在偵查中之證述大致相符，亦與被告陳貞妦所辯：當天我去
    頂樓曬衣服，看到告訴人莊佳潾在燒金紙，我就按電梯裡面
    的對講機到管理室說，請主任上來，卓鴻維上來的時候就有
    看到我要拿盆子去澆熄金爐，第二次要端水澆熄金爐時，告
    訴人要搶我裝水的容器，他要出手來打我，我就兩隻手握住
    她的手，我要自我保護，證人卓鴻維覺得情況不對，就跑過
    來站在我們中間等語相當，佐以被告與告訴人當時之衝突情
    境，尚需第三人即證人卓鴻維將2人隔開，足認被告與告訴
    人當時衝突激烈，告訴人打掉被告手上之裝水容器，被告為
    求自保以手握住告訴人手部，亦非難以想像之事，且其等所
    述之情節雖有部分枝節未合，然並無重大歧異之處，足認其
    等所述信而有徵。且本院酌以證人卓鴻維於本院審理之證述
    既均經具結擔保其等證詞之真實性，衡情應無甘冒偽證罪風
    險而故為虛偽不實陳述之可能，其等之證述內容自屬可信。
    可見被告有以手碰觸告訴人手部之事實，固堪認定。
　㈣惟被告碰觸告訴人手部，是否致告訴人成傷？
　　公訴意旨雖提出華平診所診斷證明書，認告訴人雙前臂抓痕
    為被告所抓傷導致，然據本院發函華平診所，詢問告訴人莊
    佳潾提出之照片傷勢，與110年5月26日告訴人莊佳潾至該診
    所就診時之傷勢是否相同？傷勢是否雙方拉扯所致？經華平
    診所函覆以：無法判斷傷勢是否相同、無法確定傷勢是否拉
    扯導致等情，有該函文附卷可參（本院卷第71頁），且經本
    院調取告訴人莊佳潾於華平診所及佳暘骨科診所之病歷資料
    （含傷勢照片），告訴人雙前臂雖有受傷痕跡，觀諸被告當
    天傷勢照片，被告之腳部、手部有大大小小不明之傷痕、瘀
    青，是否確為被告以手碰觸所致，尚有合理懷疑餘地。從而
    ，華平診所、佳暘骨外科診所診斷證明書所載之傷勢，尚不
    足以證明與被告上開行為有相當之因果關係，即不足作為認
    定被告有為公訴意旨所指犯行之依據，是公訴人認告訴人所
    受雙前臂抓傷之傷害為被告上開行為所致，尚乏所據。
　㈤綜上所述，依公訴人所提上開證據，僅足認定被告於上開爭
    執中，確有以手觸碰告訴人手部之行為，但並未致告訴人成
    傷，即不足為被告有為本案犯行之證明。關於被告是否犯本
    案傷害罪，本院認尚未達於通常一般之人均不致有所懷疑之
    有罪確信心證，基於無罪推定之原則，自不能為被告有罪之
    認定，揆諸首開說明，本案犯罪尚屬不能證明，應為被告無
    罪之諭知，以昭審慎。至告訴人具狀聲請傳喚告訴人之朋友
    莊岳庭到庭作證乙節，因莊岳庭並非當場目擊之證人，且莊
    岳庭僅得以證述告訴人確受有「右足挫擦傷、雙小腿瘀青、
    足踝挫傷瘀青」、「右大拇指擦挫傷、足踝挫傷瘀青」之傷
    害，而無法證明是被告所致，檢察官所舉證據既不能使本院
    形成有罪之心證，自無再予傳喚之必要，併此指明。
據上論斷，應依刑事訴訟法第301條第1項，判決如主文。
本案經檢察官胡晟榮提起公訴，檢察官陳擁文、王鈺玟到庭執行
職務。
中　　華　　民　　國　　111 　年　　7 　　月　　14　　日
　　　　　　　　　刑事第十二庭 審判長法　官　張婉寧
　　　　　　　　　                   法  官  陳嘉臨
　　　　　　　　　                   法  官  黃鏡芳
以上正本證明與原本無異。
如不服本判決應於收受本判決後20日內向本院提出上訴書狀，並
應敘述具體理由。其未敘述上訴理由者，應於上訴期間屆滿後20
日內向本院補提理由書狀（均須按他造當事人之人數附繕本）「
切勿逕送上級法院」。 
 　　　　　　　　　　  　　　　　　　書記官  施茜雯
中　　華　　民　　國　　111 　年　　7 　　月　　14　　日